【裁判字號】    99,訴,415
【裁判日期】    990525
【裁判案由】    違反槍砲彈藥刀械管制條例
【裁判全文】
臺灣臺中地方法院刑事判決               99年度訴字第415號
公  訴  人  臺灣臺中地方法院檢察署檢察官
被      告  乙○○
指定辯護人  本院公設辯護人丁○○
被      告  甲○○
指定辯護人  義務辯護人謝英吉律師
上列被告等因違反槍砲彈藥刀械管制條例等案件，經檢察官提起
公訴（98年度偵字第28194、28767號），本院判決如下：
    主    文
乙○○未經許可，持有可發射子彈具有殺傷力之槍枝，累犯，處
有期徒刑參年陸月，併科罰金新臺幣柒萬元，罰金如易服勞役，
以新臺幣壹仟元折算壹日；扣案如附表一所示之槍枝沒收。又未
經許可，持有可發射子彈具有殺傷力之槍枝，累犯，處有期徒刑
參年肆月，併科罰金新臺幣陸萬元，罰金如易服勞役，以新臺幣
壹仟元折算壹日；扣案如附表二所示之槍枝沒收。應執行有期徒
刑肆年陸月，併科罰金新臺幣拾萬元，罰金如易服勞役，以新臺
幣壹仟元折算壹日；扣案如附表一、二所示之槍枝，均沒收。
甲○○共同未經許可，寄藏可發射子彈具有殺傷力之槍枝，累犯
，處有期徒刑壹年柒月，併科罰金新臺幣參萬元，罰金如易服勞
役，以新臺幣壹仟元折算壹日；扣案如附表二所示之槍枝沒收。
    犯罪事實
一、乙○○前因竊盜案件，經臺灣彰化地方法院以九十二年度易
    字第一一六二號判處有期徒刑八月確定，其又因竊盜案件，
    經臺灣高等法院臺中分院以九十四年度上訴字第一○五二號
    判處有期徒刑一年確定，其復因贓物案件，經臺灣雲林地方
    法院以九十四年度虎簡字第一七四號判處有期徒刑六月確定
    ，前開罪刑嗣經臺灣雲林地方法院以九十四年度聲字第二○
    六號裁定應執行有期徒刑二年確定；其又因施用毒品等案件
    ，經臺灣彰化地方法院以九十三年度訴字第九五號判處有期
    徒刑一年、六月，應執行有期徒刑一年四月確定，與前開應
    執行刑接續執行後，於九十五年八月二十四日經假釋付保護
    管束，業於九十六年六月二十九日保護管束期滿未經撤銷假
    釋而執行完畢。又甲○○前因施用第一級毒品案件，經本院
    以八十八年度訴字第一三三九號判處有期徒刑一年，復因提
    起非常上訴，經最高法院以九十四年臺非字第一五九號改為
    判處有期徒刑十月確定，業於九十四年九月二十三日縮刑期
    滿執行完畢。詎乙○○、甲○○均不知悛悔警惕，分別為下
    列犯行：
  (一)乙○○明知可發射子彈具有殺傷力之槍枝及子彈均為槍砲彈
    藥刀械管制條例所管制之物品，未經主管機關許可，不得無
    故持有，其與李志強因不詳糾紛而互生怨隙，其竟基於不法
    持有可發射子彈具有殺傷力之槍枝及子彈之犯意，於九十八
    年十一月間某日，在不詳地點，自真實姓名年籍不詳之成年
    人（下稱前開成年人）處同時取得均具有殺傷力之子彈四顆
    （其中二顆子彈係口徑９ｍｍ制式子彈，另二顆子彈則係非
    制式子彈，由金屬彈殼組合直徑８‧９﹢﹣０‧５ｍｍ金屬
    彈頭而成；下稱前開子彈四顆）及附表一所示之槍枝一枝（
    下稱附表一所示改造手槍）而非法持有之，迄至九十八年十
    一月十四日，乙○○之友人甲○○、戊○○因介入協調乙○○與李志強間之糾紛，戊○○並於同日（十四日）十二時後
    之同日某時，駕駛車號○一一七─ＷＢ號自用小客車（下稱
    前開小客車）搭載乙○○、甲○○及不知情之劉佳宜（甲○○女友），自乙○○所經營、位於彰化縣伸港鄉之養殖場處
    駛往臺中途中，行經國道高速公路霧峰交流道附近，戊○○
    亦基於不法持有可發射子彈具有殺傷力之改造手槍及子彈之
    犯意，在前開小客車上，同時收受乙○○所交付之前開子彈
    四顆及附表一所示改造手槍（均置放在一咖啡色背包內）而
    非法持有之（戊○○持有前開子彈四顆及附表一所示改造手
    槍之犯行，業經本院另案以九十九年度訴字第一二六號判處
    有罪確定），嗣抵達甲○○、劉佳宜共同居住之臺中縣霧峰
    鄉○○街十三號三樓居處附近，甲○○、劉佳宜先行下車離
    去後，戊○○再駕駛前開小客車搭載乙○○，於同日十九時
    五十分許，行經臺中縣太平市○○路八三二巷十一弄口處因
    行跡可疑為警攔檢盤查之際，戊○○、乙○○均因心虛而逃
    逸，其中戊○○旋即為警當場查獲，並扣得戊○○於逃逸時
    丟棄在路旁水溝之其內置放前開子彈四顆及附表一所示改造
    手槍之前開咖啡色背包（前開咖啡色背包未據扣案），乙○○則趁隙逃逸，嗣經戊○○於偵查中供述其係自乙○○處收
    受而持有前開子彈四顆及附表一所示改造手槍，始悉上情。
  (二)乙○○、甲○○及丙○○均明知可發射子彈具有殺傷力之槍
    枝，均為槍砲彈藥刀械管制條例所管制之物品，未經主管機
    關許可，不得無故持有、寄藏，乙○○因與李志強間不詳糾
    紛而互生怨隙，其基於不法持有可發射子彈具有殺傷力之槍
    枝之犯意，於九十八年十一月間某日，在不詳地點，自前開
    成年人處取得具有殺傷力之附表二所示之槍枝一枝（下稱附
    表二所示改造手槍）而非法持有之，迄至同年月二十七日某
    時，乙○○至甲○○之友人丙○○位於臺中縣大里市○○○
    路六二號七樓之居處（下稱丙○○上址居處），乙○○委請
    甲○○保管寄藏附表二所示改造手槍，甲○○並當場徵得丙○○之同意後，甲○○、丙○○旋即共同基於不法寄藏可發
    射子彈具有殺傷力之槍枝之犯意聯絡，由乙○○將其內置放
    有附表二所示改造手槍之黑色手提包藏放在丙○○上址居處
    之客廳電視櫃後方處，甲○○、丙○○以此方式代為保管寄
    藏附表二所示改造手槍。嗣於翌日（二十八日）十九時五十
    分許，經臺中縣警察局烏日分局偵查佐巫嘉榮等警察持檢察
    官所簽發甲○○另涉犯毒品危害防制條例案件之拘票，至臺
    中縣霧峰鄉○○街十三號三樓即甲○○之居處拘獲甲○○時
    ，因巫嘉榮於前一日（即九十八年十一月二十七日）借提詢
    問當時在押之戊○○時，依戊○○當日警詢時之陳述查悉戊○○前揭持有、已為警於同年月十四日扣案之前開子彈四顆
    、附表一所示改造手槍可能亦與乙○○、甲○○有所關聯，
    然除前開子彈四顆及附表一所示改造手槍外，甲○○有無另
    持有乃至寄藏其他具有殺傷力槍枝之情事，警方尚無得為合
    理可疑之確切根據、僅止於單純主觀上之懷疑，甲○○在其
    上址新開街居處為警拘獲、經警詢問有無持有其他槍、彈時
    ，甲○○旋即於犯罪被發覺前，向現場兼括巫嘉榮等警察主
    動供述其持有附表二所示改造手槍並將之藏放在丙○○上址
    居處客廳電視櫃後方處之犯罪事實，甲○○並於同日二十時
    四十分許，帶同警方至丙○○上址居處客廳電視櫃後方處，
    當場將置放在前開黑色手提包內之附表二所示改造手槍予以
    報繳而自首接受裁判，始悉上情。
二、案經臺中縣警察局烏日分局報請臺灣臺中地方法院檢察署檢
    察官偵查起訴。
    理    由
一、證據能力之說明：查檢察官及被告乙○○、甲○○，暨被告
    二人之辯護人對於本判決所引用之下列各項證據方法之證據
    能力，於本院準備程序時均表示無意見，且於法院調查證據
    時，知有刑事訴訟法第一百五十九條第一項不得為證據之情
    形，亦未於言詞辯論終結前聲明異議，茲審酌該等言詞陳述
    及書面作成時之情況，並無不宜作為證據之情事，依刑事訴
    訟法第一百五十九條之五之規定，自得作為證據。次按除法
    律另有規定外，實施刑事訴訟程序之公務員因違背法定程序
    取得之證據，其有無證據能力之認定，應審酌人權保障及公
    共利益之均衡維護，刑事訴訟法第一百五十八之四定有明文
    。惟本案所引用之非供述證據，並無證據證明係實施刑事訴
    訟程序之公務員違背法定程序所取得，自應認均具有證據能
    力，合先敘明。
二、訊據被告甲○○就其有前揭犯罪事實欄一、(二)之持有附表二
    所示改造手槍並將之藏放在丙○○上址居處客廳電視櫃後方
    處之犯行，於警詢、偵查中檢察官訊問及本院審理時均坦承
    不諱，且就其持有附表二所示改造手槍之原因，係受被告乙○○委託而保管寄藏附表二所示改造手槍乙節，亦於本院審
    理時坦白承認。訊據被告乙○○於本院審理時固坦承其與李
    志強間確有糾紛，甲○○、戊○○亦有介入協調其與李志強
    間之糾紛，且其於九十八年十一月十四日，有搭乘戊○○駕
    駛之前開小客車為警攔檢盤查，當日僅戊○○一人為警查獲
    等情，惟矢口否認其有前揭不法犯行，辯稱：因我與李志強
    恩怨很重，我先前曾被李志強抓去打並被押在臺中，當時甲○○為了幫我從李志強那邊放出來，甲○○與李志強在電話
    中發生口角，後來甲○○委託他人找臺中一位較有份量的人
    叫李志強放我走，李志強才放我走，我回彰化後，九十八年
    十一月十四日，戊○○、甲○○及甲○○之女友來彰化找我
    ，因為那時候李志強仍要抓我，我沒有地方可以去，我就跟
    甲○○、戊○○走，附表一所示改造手槍及附表二所示改造
    手槍都是甲○○的，是甲○○準備要挺我而拿出附表一、二
    所示改造手槍二枝，且其中一枝改造手槍是甲○○自己要，
    另外一枝改造手槍則是給戊○○，我未曾持有附表一、二所
    示改造手槍及前開子彈四顆；又我事後聽丙○○說，甲○○
    於九十八年十一月二十八日在其上址新開街居處為警拘獲時
    ，丙○○剛好亦至上址新開街居處找甲○○，因丙○○有案
    在身，甲○○跟警方說好讓丙○○走，由丙○○去準備三支
    槍出來，再由甲○○去帶警方把槍查出來，甲○○是以此交
    換條件而將附表二所示改造手槍交予警方等語。被告乙○○
    之辯護人則辯護稱：綜參甲○○於警詢、偵查中檢察官訊問
    及法院審理之證言，前後證述不一，亦與丙○○於警詢時之
    證言不符，且甲○○既與丙○○較為熟識，倘丙○○知悉附
    表二所示改造手槍為乙○○所寄藏，丙○○於警詢時理應迴
    護甲○○並指證係乙○○至丙○○上址居處，丙○○捨此不
    為，反而於警詢時陳明對甲○○藏放附表二所示改造手槍之
    事不能諒解，足證持有附表二所示改造手槍之人並非乙○○
    ，且證人戊○○亦前後證述不一，說詞反覆、前後矛盾，本
    件除甲○○、戊○○前後不一之證述外，別無其他積極證據
    證明乙○○有公訴人所指之犯行，自不能逕為不利乙○○之
    認定等語。經查：
  (一)前揭犯罪事實欄一、(一)之犯罪事實，業據證人戊○○於九十
    八年十一月二十七日二十時三十分起之警詢時證述及於九十
    八年十二月八日檢察官訊問時結證在卷（見證人戊○○另案
    被訴持有前開子彈四顆及附表一所示改造手槍之槍砲案件九
    十八年度偵字第二七二二一號偵查卷第十二至十六頁警詢筆
    錄，併見本案警卷(二)第十至十四頁之戊○○該次警詢筆錄；
    檢察官訊問時結證部分，見九十八年度偵字第二八一九四號
    偵查卷第十二至十六頁），且經證人戊○○、甲○○均於本
    院審理時結證綦詳，亦與證人甲○○於證人戊○○另案被訴
    槍砲案件即本院另案九十九年度訴字第一二六號審理時以證
    人身分結證情節大致相符；復有前開子彈四顆（均經鑑驗試
    射擊發，而無完整子彈外觀）及附表一所示改造手槍扣案可
    證，及證人戊○○於前揭時地為警攔檢盤查之現場監視器錄
    影翻拍相片、刑案現場相片、搜索扣押筆錄及扣押物品目錄
    表在卷可憑，且前開子彈四顆及附表一所示改造手槍經送請
    內政部警政署刑事警察局鑑驗結果，認為前開子彈四顆，其
    中二顆認係口徑９ｍｍ制式子彈，均經試射，可擊發，均認
    具殺傷力；另二顆均認係非制式子彈，由金屬彈殼組合直徑
    ８‧９﹢﹣０‧５ｍｍ金屬彈頭而成，均經試射，可擊發，
    均認具殺傷力；又附表一所示改造手槍，係由仿ＢＥＲＥＴ
    ＴＡ廠９２ＦＳ型半自動手槍製造之槍枝，換裝土造金屬槍
    管而成，擊發功能正常之改造手槍，可供擊發口徑９ｍｍ制
    式子彈使用，具有殺傷力乙節，亦有該局九十八年十二月八
    日刑鑑字第○九八○一六○○○○號槍彈鑑驗書一件在卷可
    參（見九十八年度偵字第二八七六七號偵查卷十四至十七頁
    ），亦經本院調閱本院另案九十九年度訴字第一二六號刑事
    案卷查核無訛。且查：
  1.被告乙○○就附表一所示改造手槍，其於九十八年十二月三
    日警詢時陳稱：甲○○告訴我該改造手槍是他（即甲○○）
    在戊○○之住處交給戊○○的等語（見警卷(二)第五頁）。又
    被告乙○○將其持有前開子彈四顆及附表一所示改造手槍交
    付證人戊○○之緣由，係因被告乙○○與李志強間確有糾紛
    而互生怨隙，過程中證人甲○○、戊○○亦因介入協調被告
    乙○○與李志強間之糾紛，證人戊○○於九十八年十一月十
    四日駕駛前開小客車搭載被告乙○○、證人甲○○及不知情
    之劉佳宜（甲○○女友），自被告乙○○所經營、位於彰化
    縣伸港鄉之養殖場處駛往臺中途中，行經國道高速公路霧峰
    交流道附近時，證人戊○○在前開小客車上，同時收受被告
    乙○○所交付之前開子彈四顆及附表一所示改造手槍（均置
    放在一咖啡色背包內），嗣證人戊○○駕車抵達證人甲○○
    位於上址新開街居處附近，證人甲○○、劉佳宜先行下車離
    去乙節，於本院審理時均經證人戊○○、甲○○到庭結證綦
    詳後，被告乙○○於本院審理時始一方面自承其確與李志強
    間存有糾紛且恩怨很重，證人甲○○、戊○○亦有幫忙介入
    協調其與李志強間之糾紛，其並有於九十八年十一月十四日
    與證人甲○○、甲○○女友劉佳宜共同搭載證人戊○○駕駛
    之前開小客車，自其位於彰化縣伸港鄉之養殖場處駛至臺中
    等情，被告乙○○另方面則再改稱：因為附表一所示改造手
    槍是戊○○的，而戊○○在車上亂放，我會害怕，所以我有
    把附表一所示改造手槍拿起來交給戊○○並叫戊○○不要亂
    放，我只有摸過附表一所示改造手槍等語（見本院卷第八八
    頁背面），顯見被告乙○○前後供述至為歧異，所辯真實性
    非可輕信外，被告乙○○確有為處理其與李志強間之糾紛而
    持有前開子彈四顆及附表一所示改造手槍之動機存在，亦甚
    明灼。
  2.至於其內置放前開子彈四顆、附表一所示改造手槍之未扣案
    前開咖啡色背包，究係證人戊○○所有或係被告乙○○等其
    他人所有之物，又被告乙○○將前開子彈四顆及附表一所示
    改造手槍交付予證人戊○○時究有無另以毛巾包著乙節，證
    人戊○○於本院審理之證述前後雖稍有不符。又依證人戊○○於九十八年十一月二十七日二十時三十分起之警詢時證言
    ，證人戊○○除明確證述為警查獲之附表一所示改造手槍係
    被告乙○○交付予其持有等語外，證人戊○○雖又證稱：「
    因為綽號『樹猴』之男子乙○○、甲○○與上游毒販李志強
    因購毒發生糾紛，雙方準備火拼，而我支持綽號『樹猴』之
    男子乙○○與甲○○二人，所以綽號『樹猴』之男子乙○○
    與甲○○才會交給我一把改造手槍防身（即附表一所示改造
    手槍）」等語，嗣證人戊○○於九十八年十二月八日檢察官
    訊問時雖證稱：九十八年十一月十四日被查獲的槍（即附表
    一所示改造手槍）據我所知是乙○○的，當天我表明要挺乙○○，我到場時槍已在桌上，所以不知道是甲○○或乙○○
    拿出來，是我跟甲○○討，乙○○在旁邊也未說話；因為是
    乙○○的糾紛引起，所以我認為是乙○○弄到槍，也有可能
    是甲○○借給乙○○等語（見九十八年度偵字第二八一九四
    號偵查卷第十二、十三頁）。然查，證人戊○○介入協調處
    理被告乙○○與李志強間之糾紛後，證人戊○○於九十八年
    十一月十四日為警查獲前，即曾在證人甲○○與女友劉佳宜
    共同居住之上址新開街居處，親見被告乙○○自一包包內取
    出附表一所示改造手槍，因當時係在證人甲○○之上址新開
    街居處，證人戊○○除認為槍可能是被告乙○○所弄到或是
    甲○○所借，嗣證人戊○○於九十八年十一月十四日駕駛前
    開小客車搭載被告乙○○、證人甲○○及證人甲○○之女友
    劉佳宜返回臺中前，證人戊○○亦曾親見被告乙○○在其彰
    化縣伸港鄉養殖場之貨櫃屋，將附表一所示改造手槍放在桌
    上等情，業據證人戊○○於本院審理時結證明確（見本院卷
    第八五頁背面、八六頁背面），足認被告乙○○持有附表一
    所示改造手槍乃為證人戊○○親見之客觀事實，而證人戊○○認為附表一所示改造手槍亦可能與證人甲○○有關或係證
    人甲○○所借得乙節，則僅係因證人甲○○亦有介入協調處
    理被告乙○○與李志強之糾紛，及證人戊○○因親見被告乙○○取出附表一所示改造手槍之場合係在證人甲○○之上址
    新開街居處，證人戊○○據此所為主觀上之推測意見，自難
    以證人戊○○前揭證言之不一致，即作為有利被告乙○○認
    定之憑據。況被告乙○○自身係與李志強間所生糾紛之事主
    ，倘突與李志強見面接觸時，被告乙○○自己可能處於險境
    、危及自身安全之程度，顯較證人戊○○、甲○○二人為高
    ，益見證人戊○○、甲○○證述被告乙○○於前揭時地將其
    持有之前開子彈四顆及附表一所示改造手槍交付予證人戊○○，核與常情相符。再者，衡諸被告乙○○於本院審理時自
    承其與證人戊○○間並無恩怨或仇恨等語（見本院卷第一四
    三頁），被告乙○○於九十八年十二月三日警詢時亦陳明其
    與證人甲○○為朋友關係且互無仇恨或嫌隙等語，並於本院
    審理時自承：我與甲○○以前是很好的朋友等語明確（見本
    院卷第一四二頁背面），則證人戊○○、甲○○顯均無甘冒
    偽證重罪風險而故為攀誣構陷被告乙○○之可能，亦堪認定
    。是證人戊○○、甲○○前揭不利被告乙○○之證言，自堪
    憑採。
  (二)前揭犯罪事實欄一、(二)之犯罪事實，業據被告甲○○於警詢
    、偵查中檢察官訊問及本院審理時均坦承其持有附表二所示
    改造手槍並將之藏放在丙○○上址居處客廳電視櫃後方處之
    犯行，且被告甲○○持有附表二所示改造手槍之原因，係受
    被告乙○○委託而保管寄藏附表二所示改造手槍乙節，亦據
    被告甲○○於本院審理時坦白承認。此外，並有附表二所示
    改造手槍、黑色手提包一個扣案可證，及臺灣臺中地方法院
    檢察署檢察官九十八年十一月二十八日拘票、搜索扣押筆錄
    、扣押物品目錄表各一件、自願受搜索同意書二件及為警在
    丙○○上址居處之現場蒐證相片等在卷可稽。又附表二所示
    改造手槍經送請內政部警政署刑事警察局鑑驗結果，認為係
    由仿ＢＥＲＥＴＴＡ廠Ｍ９型半自動手槍製造之槍枝，換裝
    土造金屬槍管而成，擊發功能正常之改造手槍，可供擊發適
    用子彈使用，具有殺傷力乙節，亦有該局九十八年十二月二
    十八日刑鑑字第○九八○一七二○四四號槍彈鑑驗書一件在
    卷足憑（見九十八年度偵字第二八七六七號偵查卷十八至二
    ○頁）。且查：
  1.附表二所示改造手槍，係被告甲○○自被告乙○○處收受而
    取得乙節，業據被告甲○○於九十八年十二月八日偵查中檢
    察官訊問時以證人身分結證明確（見九十八年度偵字第二八
    一九四號偵查卷第十五至十八頁）。且被告甲○○於本院審
    理時復以證人身分結證：去丙○○家那次，我不是與乙○○
    一起到丙○○家，我去丙○○家約一小時後，乙○○才去丙○○家；乙○○要把裝有附表二所示改造手槍的黑色包包放
    在丙○○家客廳電視下面時有問過我說可不可以放在該處，
    我說可以，我有順口跟丙○○說乙○○要把槍放在該處，丙○○有跟我說可以；因為丙○○是我先認識，而且是我將丙○○介紹給乙○○認識，如果是乙○○直接跟丙○○講要放
    槍，丙○○不一定會同意，所以要透過我；在丙○○的家裡
    面，乙○○是說附表二所示改造手槍要託我保管，我同意，
    我有徵得丙○○的同意等語（見本院卷八○、八一頁）。
  2.按犯槍砲彈藥刀械管制條例之罪自首，並報繳其持有之全部
    槍砲、彈藥、刀械者，減輕或免除其刑。槍砲彈藥刀械管制
    條例第十八條第一項前段定有明文。次按刑法第六十二條規
    定：「對於未發覺之罪自首而受裁判者」，所謂發覺，固非
    以有偵查犯罪職權之機關或人員確知其人犯罪無誤為必要，
    而於對其發生嫌疑時，即得謂為已發覺，但此項對犯人之嫌
    疑，仍須有確切之根據得為合理之可疑者，始足當之，若單
    純主觀上之懷疑，要不得謂已發生嫌疑（最高法院八十八年
    度臺上字第四一三九號判決意旨參照）。經查：
    (1)經臺中縣警察局烏日分局偵查佐即證人巫嘉榮於本院審理
      時雖證稱：因為警方另案偵辦甲○○涉嫌販賣毒品案件過
      程中，該案件有對販賣毒品的主嫌甲○○監聽，並有監聽
      到戊○○的通話，且戊○○於九十八年十一月十四日為警
      查獲持有前開子彈四顆及附表一所示改造手槍後，警方借
      提詢問戊○○時，戊○○於警詢時有供述其與甲○○、乙○○跟他人有發生糾紛，所以準備槍枝在身上防身，甲○○位於臺中縣霧峰鄉○○街十三號三樓居處的藏身地點也
      是戊○○告訴警方的，警方於九十八年十一月二十八日拘
      獲甲○○時才會詢問甲○○槍枝下落等語。惟證人巫嘉榮
      於本院審理時亦同時結證：我們偵辦甲○○涉嫌販毒案件
      是檢察官指揮偵辦的，我們知道甲○○藏身處所之後，向
      檢察官報告，檢察官才簽發拘票讓我們前往上址新開街十
      三號三樓拘提甲○○；我們另案偵辦甲○○涉嫌販賣毒品
      案件的監聽過程中，並沒有監聽到甲○○持有槍枝的事；
      戊○○於九十八年十一月十四日是突發狀況而被警方抓到
      的，我們才會去借提詢問戊○○；我所說借提詢問戊○○
      ，才得知甲○○持有槍枝的事，是指九十八年十一月二十
      七日警方借提詢問戊○○時，該次戊○○於警詢時之陳述
      而言（即指戊○○另案被訴持有前開子彈四顆及附表一所
      示改造手槍之槍砲案件九十八年度偵字第二七二二一號偵
      查卷第十二至十六頁即：九十八年十一月二十七日二十時
      三十分起之戊○○警詢筆錄；併見本案警卷(二)第十至十四
      頁之戊○○該次警詢筆錄），我們於九十八年十一月二十
      七日借提詢問戊○○之前，我們並不知道甲○○持有槍枝
      之事；我們於九十八年十一月二十八日拘獲甲○○，甲○○向我們說附表二所示改造手槍的藏放地點之前，我們不
      知道附表二所示改造手槍藏放在何處等語明確（見本院卷
      第一一八頁、一一九頁背面）。再參諸證人戊○○前揭九
      十八年十一月二十七日二十時三十分起之警詢時證述，可
      知證人戊○○該次警詢時，均僅就其於九十八年十一月十
      四日遭查獲之前開子彈四顆及附表一所示改造手槍之來源
      為何而為陳述，並僅證稱：「遭警方查獲之改造手槍（即
      指附表一所示改造手槍）是綽號『樹猴』之男子乙○○交
      給我的」、「因為綽號『樹猴』之男子乙○○、甲○○與
      上游毒販李志強因購毒發生糾紛，雙方準備火拼，而我支
      持綽號『樹猴』之男子乙○○與甲○○二人，所以綽號『
      樹猴』之男子乙○○與甲○○才會交給我一把改造手槍防
      身（即附表一所示改造手槍）」等語，此觀卷附證人戊○○之前揭警詢筆錄內容甚明，並佐以警方於九十八年十一
      月二十八日持之以拘獲被告甲○○之拘票內容，確亦僅止
      於被告甲○○另案涉犯違反毒品危害防制條例之罪嫌，此
      觀臺灣臺中地方法院檢察署檢察官九十八年十一月二十八
      日拘票（案號案由欄）甚明（見本案警卷卷(一)第九頁）。
      從而，警方除依九十八年十一月二十七日戊○○於警方借
      提詢問時之陳述而查悉戊○○前揭持有、已為警於同年月
      十四日扣案之前開子彈四顆、附表一所示改造手槍可能亦
      與乙○○、甲○○有所關聯外，逾此部分，足認警方、檢
      察官等有偵查犯罪職權者迄至九十八年十一月二十八日在
      上址新開街十三號三樓拘獲被告甲○○時止，對於被告甲○○究有無另持有乃至寄藏其他具有殺傷力槍枝之情事，
      尚無得為合理可疑之確切根據，僅止於單純主觀上之懷疑
      而已，甚為明灼。則被告甲○○在其上址新開街居處為警
      拘獲時，向現場兼括巫嘉榮等警察主動供述其持有附表二
      所示改造手槍並將之藏放在丙○○上址居處客廳電視櫃後
      方處之犯罪事實，自堪認其係於有偵查犯罪職權者發覺犯
      罪前所為之供述，核與自首之要件相符，甲○○旋即再於
      同日（二十八日）二十時四十分許，帶同警方至丙○○上
      址居處客廳電視櫃後方處，當場將置放在前開黑色手提包
      內之附表二所示改造手槍予以報繳，自該當於槍砲彈藥刀
      械管制條例第十八條第一項前段規定自首並報繳其持有之
      全部槍枝（即附表二所示改造手槍）之要件。
    (2)被告甲○○就其持有附表二所示改造手槍之原因，被告甲○○於前揭時地為警拘獲之初即：於九十八年十一月二十
      九日警詢及同日檢察官訊問時雖均供稱附表二所示改造手
      槍係其在臺中縣大里市玩具模型店買的等語，與被告甲○○前揭以證人身分於九十八年十二月八日偵查中檢察官訊
      問及本院審理時結證情節固不相符。然參諸被告甲○○於
      前揭時地經警拘獲後，其於翌日即九十八年十一月二十九
      日檢察官訊問時即強調附表二所示改造手槍是其帶警察過
      去丙○○上址居處查獲的等語（見前開偵字第二八一九四
      號偵查卷第六頁）。且衡諸被告乙○○於九十八年十二月
      三日警詢時自承其與被告甲○○為朋友關係且互無仇恨或
      嫌隙等語外，被告乙○○於本院審理時亦自承：我與甲○○以前是很好的朋友等語明確（見本院卷第一四二頁背面
      ）。再佐以被告甲○○為警拘獲時，係因被告自首並報繳
      附表二所示改造手槍乙節，已如前述。則被告甲○○於為
      警拘獲之初，其主觀上顯係認為其自己就附表二所示改造
      手槍業已自首並報繳槍枝，另方面被告甲○○當時猶仍顧
      及其與被告乙○○乃至共犯丙○○間朋友關係之情誼、為
      避免牽連被告乙○○乃至共犯丙○○，且其當時亦尚未以
      證人身分具結而需負偽證重罪罪責之情形下，被告甲○○
      始會避重就輕而供稱附表二所示改造手槍係其在臺中縣大
      里市玩具模型店購買等語之不實陳述甚明。綜核上情，足
      見被告甲○○嗣以證人身分具結而為前揭不利被告乙○○
      之證述，被告甲○○並無其他利己意圖而故為損人、攀誣
      構陷被告乙○○之可能，自無從以被告甲○○就其持有附
      表二所示改造手槍原因之證言前後有不一致情形，即認為
      被告甲○○嗣以證人身分具結而為前揭不利被告乙○○之
      證言不可採並依此據為有利被告乙○○認定之憑據，實甚
      明灼。
  3.又被告甲○○在其上址新開街居處為警拘獲後，適丙○○亦
    至該處找被告甲○○，當被告甲○○在其上址新開街居處主
    動向警供述其持有之附表二所示改造手槍藏放在丙○○上址
    居處時，因丙○○陳稱其就被告甲○○藏放附表二所示改造
    手槍之事不知情，且當時丙○○除另案因施用毒品案件業經
    檢察官起訴（由臺灣南投地方法院以九十八年度審易字第二
    一七號審理）外，丙○○當時別無其他案件在檢察官偵查中
    、亦非通緝犯，且丙○○當時亦無持有毒品、槍砲等違禁物
    而為現行犯，被告甲○○欲帶同警方至丙○○上址居處起出
    附表二所示改造手槍，警方始以徵得請丙○○同意並以屋主
    身分，偕同警方、被告甲○○一起至其上址成功二路六二號
    七樓居處開鎖，警方當時尚無逕將丙○○逮捕或施以強制處
    分之依據，過程中亦無任何交換條件等情，亦據證人巫嘉榮
    於本院審理時結證明確（見本院卷第一三八、一三九頁），
    核與證人甲○○於本院審理時結證情節相符（見本院卷第八
    一頁），並有丙○○之臺灣高等法院被告前案紀錄表在卷可
    稽（見本院卷第一四七至一五五頁）。則證人丙○○於警詢
    時陳稱其對於何人持有附表二所示改造手槍之事不知情等語
    ，證人丙○○無非係因其自身亦涉有寄藏附表二所示改造手
    槍之罪嫌，且因被告甲○○當時猶仍顧及與其間朋友關係之
    情誼，證人丙○○於警詢時顯係圖飾卸己罪責而為前揭不實
    之陳述，自亦無從據為有利被告乙○○認定之憑據。
  (三)綜上所述，足認被告甲○○就其有前揭犯罪事實欄一、(二)之
    寄藏附表二所示改造手槍犯行之自白，確與事實相符。被告
    乙○○前開所辯，顯係事後卸責之詞，不足採信。是本案事
    證明確，被告乙○○、甲○○前揭犯行，均堪認定，應依法
    論科。至於檢察官另聲請傳喚證人丙○○到庭作證，俾證明
    被告乙○○確係有前揭犯罪事實欄一、(二)之持有附表二所示
    改造手槍犯行，然此部分事證已臻明確，業經本院認定有如
    前述，自無再予傳喚證人丙○○調查之必要，附此敘明。
三、論罪科刑：
  (一)核被告乙○○就前揭犯罪事實欄一、(一)之犯行，係犯槍砲彈
    藥刀械管制條例第八條第四項之未經許可，持有可發射子彈
    具有殺傷力之槍枝罪及同條例第十二條第四項之未經許可，
    持有子彈罪；就前揭犯罪事實欄一、(二)之犯行，係犯槍砲彈
    藥刀械管制條例第八條第四項之未經許可，持有可發射子彈
    具有殺傷力之槍枝罪。又核被告甲○○就前揭犯罪事實欄一
    、(二)之犯行，係犯槍砲彈藥刀械管制條例第八條第四項之未
    經許可，寄藏可發射子彈具有殺傷力之槍枝罪。
  (二)按寄藏與持有槍枝，係將物置於自己實力支配之下，僅寄藏
    必先有他人之持有行為，而後始為之受寄代藏而已，故寄藏
    之受人委託代為保管，其保管之本身，亦屬持有，不過，此
    之持有係受寄之當然結果，法律上宜僅就寄藏行為為包括之
    評價，不應另就持有予以論罪（最高法院七十四年臺上字第
    三四○○號判例參照）。又未經許可持有槍枝，其持有之繼
    續，為行為之繼續，亦即一經持有槍、彈，罪已成立，但其
    完結須繼續至持有行為終了時為止，則包括持有之寄藏手槍
    行為，自亦為行為之繼續，其犯罪之完結須繼續至寄藏行為
    終了時為止（參見最高法院九十三年度臺上字第一五七三號
    判決、九十五年度臺上字第三九七八號判決，均同此旨）。
    則被告甲○○就前揭犯罪事實欄一、(二)之犯行，其受被告乙○○之委託而代為保管寄藏附表二所示改造手槍，其保管本
    身所為之持有犯行，係受寄之當然結果，法律上自僅就「寄
    藏」行為為包括之評價，不另就「持有」予以論罪。公訴意
    旨認為被告甲○○係犯槍砲彈藥刀械管制條例第八條第四項
    之未經許可，持有可發射子彈具有殺傷力之槍枝罪，尚有未
    洽，惟其起訴之基本事實同一，本院自應予審理，且未經許
    可持有及寄藏可發射子彈具有殺傷力之槍枝罪均規定於同一
    條項，尚無變更起訴法條之必要，附此敘明。
  (三)按未經許可持有子彈，係侵害社會法益之罪，同時持有子彈
    ，縱令持有子彈有數顆，仍為單純一罪，不生想像競合問題
    。則被告乙○○同時持有前開子彈四顆，仍僅成立持有子彈
    單純一罪。
  (四)被告甲○○就寄藏附表二所示改造手槍之犯行，與共犯丙○○有犯意聯絡及行為分擔，為共同正犯。
  (五)被告乙○○就前揭犯罪事實欄一、(一)之犯行，以一持有行為
    ，同時、同地持有前開子彈四顆及附表一所示改造手槍，為
    想像競合犯，依刑法第五十五條前段規定，應從一重依槍砲
    彈藥刀械管制條例第八條第四項之未經許可，持有可發射子
    彈具有殺傷力槍枝罪處斷。
  (六)按未經許可持有可發射子彈具有殺傷力之槍枝罪，其持有之
    繼續，為行為之繼繼而非狀態之繼續，亦即該槍枝一經持有
    ，罪即成立，但其完結須繼續至持有行為終了時為止（參見
    最高法院七十五年度臺上字第六六○○號、八十八年度臺上
    字第七○一二號、九十三年度臺上字第二二五三號、九十五
    年度臺上字第三四六一號判決，均同此旨）。則被告乙○○
    就其前揭犯罪事實欄一、(一)及一、(二)之分別持有附表一所示
    改造手槍、附表二所示改造手槍之犯行，其各自完結繼續至
    持有行為終了時為止之期間互異，乃犯意各別、行為互殊，
    應予分論併罰。
  (七)被告乙○○前因竊盜案件，經臺灣彰化地方法院以九十二年
    度易字第一一六二號判處有期徒刑八月確定，其又因竊盜案
    件，經臺灣高等法院臺中分院以九十四年度上訴字第一○五
    二號判處有期徒刑一年確定，其復因贓物案件，經臺灣雲林
    地方法院以九十四年度虎簡字第一七四號判處有期徒刑六月
    確定，前開罪刑嗣經臺灣雲林地方法院以九十四年度聲字第
    二○六號裁定應執行有期徒刑二年確定；其又因施用毒品等
    案件，經臺灣彰化地方法院以九十三年度訴字第九五號判處
    有期徒刑一年、六月，應執行有期徒刑一年四月確定，與前
    開應執行刑接續執行後，於九十五年八月二十四日經假釋付
    保護管束，業於九十六年六月二十九日保護管束期滿未經撤
    銷假釋而執行完畢乙節，有其臺灣高等法院被告前案紀錄表
    、臺灣臺中地方法院檢察署刑案資料查註紀錄表附卷可稽。
    甲○○前因施用第一級毒品案件，經本院以八十八年度訴字
    第一三三九號判處有期徒刑一年，復因提起非常上訴，經最
    高法院以九十四年臺非字第一五九號改為判處有期徒刑十月
    確定，業於九十四年九月二十三日縮刑期滿執行完畢乙節，
    亦有其臺灣高等法院被告前案紀錄表、臺灣臺中地方法院檢
    察署刑案資料查註紀錄表附卷可按。則被告乙○○、甲○○
    均受有期徒刑執行完畢後，被告乙○○五年以內故意再犯本
    案有期徒刑以上之二罪；被告甲○○五年以內故意再犯本案
    有期徒刑以上之罪，均為累犯，各應依刑法第四十七條第一
    項之規定分別加重其刑。
  (八)按槍砲彈藥刀械管制條例第十八條第一項前段規定：「犯本
    條例之罪自首，並報繳其持有之全部槍砲、彈藥、刀械者，
    減輕或免除其刑」。依特別法優於普通法之適用法律原則，
    對上開自首之特別規定，自應優先於刑法總則第六十二條前
    段之規定適用（參見最高法院八十二年度臺上字第五三八四
    號判決、九十一年度臺上字第六一五號判決，均同此旨）。
    查被告甲○○就前揭犯罪事實欄一、(二)之犯行，係於犯罪被
    發覺前，即向警自首並報繳附表二所示改造手槍等情，已如
    前述（詳前述理由欄第二、(二)、2.之內容），應依槍砲彈藥
    刀械管制條例第十八條第一項之規定減輕其刑，並依法先加
    重後減輕之。
  (九)爰審酌被告乙○○前曾因竊盜案件經法院判處罪刑之刑事犯
    罪紀錄，而被告甲○○前曾因違反肅清煙毒條例、麻醉藥品
    管理條例、偽造有價證券、偽證等案件經法院判處罪刑之刑
    事犯罪紀錄，有其等二人之臺灣高等法院被告前案紀錄表附
    卷可稽，堪認被告二人均素行不佳，被告二人竟均仍不知悛
    悔警惕，被告乙○○持有前開子彈四顆、附表一、二所示改
    造手槍，及被告甲○○受被告乙○○之託而保管寄藏附表二
    所示改造手槍，均對社會治安所生之潛在危險非輕，殊值非
    難，再兼衡酌被告乙○○犯後未見悔意，被告甲○○犯後尚
    知醒悟、坦承犯行，及被告乙○○持有前開子彈四顆、附表
    一所示改造手槍及其持有附表二所示改造手槍之期間、被告
    甲○○寄藏附表二所示改造手槍之期間均非甚長，且被告乙○○、甲○○均未以本案持有之槍枝或寄藏之槍枝作為其他
    犯罪使用，尚未對他人之造成現實惡害，暨被告二人之犯罪
    動機、目的、智識程度等一切情狀，分別量處如主文所示之
    刑，並就分別所處罰金刑部分，各諭知易服勞役之折算標準
    ，及就被告乙○○部分定其應執行之刑（就應執行罰金刑部
    分，併諭知易服勞役之折算標準），以示懲儆。
  (十)沒收之諭知：
  1.扣案之附表一所示改造手槍，係被告乙○○遂行前揭犯罪事
    實欄一、(一)犯行而持有之槍枝，且係違禁物，不問屬於被告
    乙○○所有與否，應依刑法第三十八條第一項第一款之規定
    宣告沒收。又扣案之附表二所示改造手槍，係被告乙○○、
    甲○○分別遂行前揭犯罪事實欄一、(二)犯行而各持有、寄藏
    之槍枝，亦係違禁物，不問屬於被告乙○○、甲○○所有與
    否，均應依刑法第三十八條第一項第一款之規定宣告沒收。
  2.至扣案之被告乙○○遂行前揭犯罪事實欄一、(一)犯行而持有
    之前開子彈四顆，均已鑑驗擊發而失其原有子彈之結構及效
    能，均不再具有殺傷力，已非違禁物，爰不為沒收之諭知。
    又經警於前揭時地查獲戊○○時，用以置放前開子彈四顆及
    附表一所示改造手槍之前開咖啡色背包，未據扣案，且無證
    據證明係屬被告乙○○所有之物，亦非屬違禁物，自無從宣
    告沒收。另經警於九十八年十一月二十八日在上址丙○○居
    處扣得之黑色手提包一個，雖係被告乙○○、甲○○供置放
    附表二所示改造手槍所用之手提包，惟無證據證明係被告乙○○所有之物，亦無證據證明係屬被告甲○○或共犯丙○○
    所有之物，且非屬違禁物，亦無從宣告沒收。
  3.再者，經警於九十八年十一月二十八日在上址丙○○居處，
    同時扣案之槍枝二枝（槍枝管制編號各為00000000
    00號、0000000000號）、滑套一支、槍管一支
    、複進簧一條，均不具殺傷力，此觀前開內政部警政署刑事
    警察局九十八年十二月二十八日刑鑑字第○九八○一七二○
    四四號槍彈鑑驗書即明（見九十八年度偵字第二八七六七號
    偵查卷十八至二○頁），堪認均非屬違禁物，且與本案犯罪
    無關，自無從為沒收之諭知，併予敘明。
四、就前揭犯罪事實欄一、(二)之犯罪事實，被告甲○○係與共犯
    丙○○共同寄藏附表二所示改造手槍之犯行，有如前述。是
    共犯丙○○涉犯槍砲彈藥刀械管制條例第八條第四項之未經
    許可，寄藏可發射子彈具有殺傷力之槍枝罪嫌部分，應由檢
    察官另行偵辦，附此敘明。
據上論斷，應依刑事訴訟法第二百九十九條第一項前段，槍砲彈
藥刀械管制條例第八條第四項、第十二條第四項、第十八條第一
項，刑法第十一條、第二十八條、第五十五條前段、第四十七條
第一項、第四十二條第三項前段、第五十一條第五款、第七款、
第三十八條第一項第一款，判決如主文。
中    華    民    國    99    年    5     月    25    日
                刑事第十四庭  審判長  法  官  陳得利
                                      法  官  黃裕仁
                                      法  官  何世全
附表一：
┌─────────────────────┬────────┐
│            扣案物品名稱及數量            │      備註      │
├─────────────────────┼────────┤
│改造手槍壹枝（含彈匣壹個，認係仿ＢＥＲＥＴ│九十八年十一月十│
│ＴＡ廠９２ＦＳ型半自動手槍製造之槍枝，換裝│四日為警扣案。  │
│土造金屬槍管而成之改造手槍；槍枝管制編號為│                │
│0000000000號）。                │                │
└─────────────────────┴────────┘
附表二：
┌─────────────────────┬────────┐
│            扣案物品名稱及數量            │      備註      │
├─────────────────────┼────────┤
│改造手槍壹枝（含彈匣壹個，認係仿ＢＥＲＥＴ│九十八年十一月二│
│ＴＡ廠Ｍ９型半自動手槍製造之槍枝，換裝土造│十八日為警扣案。│
│金屬槍管而成之改造手槍，槍枝管制編號為１１│                │
│00000000號）。                    │                │
└─────────────────────┴────────┘
以上正本證明與原本無異。
如不服本判決，應於收受送達後10日內向本院提出上訴書狀，並
應敘述具體理由；其未敘述上訴理由者，應於上訴期間屆滿後20
日內向本院補提理由書（均須按他造當事人之人數附繕本）「切
勿逕送上級法院」。
                                 書記官   陳建分
中    華    民    國    99    年    5     月    25    日
附錄案論罪科刑法條：
槍砲彈藥刀械管制條例第八條：
未經許可，製造、販賣或運輸鋼筆槍、瓦斯槍、麻醉槍、獵槍、
空氣槍或第四條第一項第一款所定其他可發射金屬或子彈具有殺
傷力之各式槍砲者，處無期徒刑或五年以上有期徒刑，併科新臺
幣一千萬元以下罰金。
未經許可，轉讓、出租或出借前項所列槍枝者，處五年以上有期
徒刑，併科新臺幣一千萬元以下罰金。
意圖供自己或他人犯罪之用，而犯前二項之罪者，處無期徒刑或
七年以上有期徒刑，併科新臺幣一千萬元以下罰金。
未經許可，持有、寄藏或意圖販賣而陳列第一項所列槍枝者，處
三年以上十年以下有期徒刑，併科新臺幣七百萬元以下罰金。
第一項至第三項之未遂犯罰之。
槍砲彈藥刀械管制條例第十二條：
未經許可，製造、販賣或運輸子彈者，處一年以上七年以下有期
徒刑，併科新臺幣五百萬元以下罰金。
未經許可，轉讓、出租或出借子彈者，處六月以上五年以下有期
徒刑，併科新臺幣三百萬元以下罰金。
意圖供自己或他人犯罪之用，而犯前二項之罪者，處三年以上十
年以下有期徒刑，併科新臺幣七百萬元以下罰金。
未經許可，持有、寄藏或意圖販賣而陳列子彈者，處五年以下有
期徒刑，併科新臺幣三百萬元以下罰金。
第一項至第三項之未遂犯罰之。

司法院資訊處製作；財團法人民間司法改革基金會備份。
